【裁判字號】    95,交聲,81
【裁判日期】    950607
【裁判案由】    違反道路交通管理處罰條例聲明異議
【裁判全文】
臺灣雲林地方法院交通事件裁定          95年度交聲字第81號
移送機關即
原處分機關  交通部公路總局嘉義區監理所雲林監理站
異  議  人
即受處分人  甲○○
                    國民
上列異議人因違反道路交通管理處罰條例案件，對於交通部公路
局嘉義區監理所雲林監理站中華民國94年11月30日雲監裁字第裁
72-KAE083710號裁決書所為之處分，聲明異議，本院裁定如下：
    主  文
異議駁回。
    理  由
一、原處分機關係以：異議人即受處分人甲○○所有之車牌號碼
    MHR-913 號重型機車於民國94年5 月9 日10時16分許，行經
    雲林縣二崙鄉○○路時，經雲林縣警察局西螺分局二崙分駐
    所以雲警交字第KAE083710 號舉發違反道路交通管理事件通
    知單（下稱舉發通知單），舉發違反道路交通管理處罰條例
    第31條第6 項「騎機車未戴安全帽」違規，並指定應到案時
    間為94年5 月24日。因異議人未向原處分機關提出不服舉發
    陳述亦未繳款結案，原處分機關遂依道路交通管理處罰條例
    第9 條第1 項規定，逕於94年11月30日掣開裁決書，並依異
    議人戶籍地址送達。異議人則遲至95年5 月19日始向原處分
    機關聲明異議。因認應駁回異議人之聲明異議等語。
二、異議人即受處分人甲○○則以：異議人逾95年5 月9 日至雲
    林監理站換發聯結車駕照，順便欲繳94年5 月9 日其機車未
    戴安全帽之罰單。監理站人員說收回駕照，不用繳500 元罰
    單。監理站人員雖稱有寄發通知單予異議人，但異議人實未
    接獲監理所任何通知，並非故意不繳納罰款，請准予撤銷原
    處分等語。
三、按受處分人，不服第8 條主管機關所為之處罰，得於接到裁
    決書之翌日起20日內，向管轄地方法院聲明異議，道路交通
    管理處罰條例第87條第1 項定有明文。又依違反道路交通管
    理事件統一裁罰基準及處理細則第5 條規定「處理違反道路
    交通管理事件，有關文書送達之程序，依行政程序法之規定
    。」而「送達，於應受送達人之住居所、事務所或營業所為
    之。」「送達，不能依前2 條規定為之者，得將文書寄存送
    達地之地方自治或警察機關，並作送達通知書2 份，1 份黏
    貼於應受送達人住居所、事務所、營業所或其就業處所門首
    ，另1 份交由鄰居轉交或置於該送達處所信箱或其他適當位
    置，以為送達。」「前項情形，由郵政機關為送達者，得將
    文書寄存於送達地之郵政機關。」行政程序法第72條第1 項
    、第74條第1 項、第2 項分別定有明文。又交通法庭認聲明
    異議不合法律上之程式而無法補正或其異議權已經喪失者，
    應以裁定駁回之，道路交通案件處理辦法第18條前段亦定有
    明文。
四、經查，原處分機關於94年11月30日開具之雲監裁字第裁72-K
    AE083710號裁決書經以郵務寄送至異議人之戶籍地即「雲林
    縣二崙鄉田尾86號之1 」後，因不能送達予應送受達人，亦
    無由行補充或留置送達，遂於94年12月6 日寄存於雲林縣二
    崙郵局等情，有雲林監理站送達證書1 紙在卷可查。而異議
    人之戶籍仍設於上開地址，有戶役政連結作業系統個人基本
    資料查詢結果列印本1 紙在卷可憑，故異議人之住所仍設於
    上址，並未變更，應可認定。從而，依據上開行政程序法第
    74條第1 項、第2 項之規定，自已發生文書送達之法律效果
    。至於異議人於上開違規時間親自於舉發通知單上簽名收受
    ，有舉發通知單1 紙在卷可查，而異議人聲明異議狀亦坦承
    「順便欲繳94年5 月9 日騎機車未戴安全帽之罰單」。顯見
    異議人對於上開違規事實並不爭執並確知有應繳交罰鍰之情
    形。則其本應遵期繳交罰鍰，卻捨此不為而遷延時日遲不繳
    納。其聲明異議僅空言辯稱並未收受裁決書云云，自難採信
    。綜上，本件裁決書應認於94年12月6 日已合法送達於異議
    人，則異議人遲至95年5 月19日始具狀向原處分機關聲明異
    議，再由原處分機關轉送本院交通法庭審理，有異議人交通
    聲明異議狀上原處分機關之收文章存卷可按，顯已逾20日之
    聲明異議法定期間，其聲明異議不合法，且無法補正，自應
    予駁回。
五、據上論斷，應依道路交通管理處罰條例第87條第2 項、道路
    交通案件處理辦法第18條，裁定如主文。
中    華    民    國    95    年    6     月    7     日
                  交通法庭法  官 李明鴻
以上正本證明與原本無異
如不服本裁定應於送達後5 日內向本院提出抗告狀
                          書記官 孫秀桃
中    華    民    國    95    年    6     月    7    日


司法院資訊處製作；財團法人民間司法改革基金會備份。
